【裁判字號】    98,簡上,318
【裁判日期】    980612
【裁判案由】    詐欺
【裁判全文】
臺灣板橋地方法院刑事判決             98年度簡上字第318號
上  訴  人  乙○○
即  被  告
上列上訴人即被告因詐欺案件，不服本院中華民國97年12月31日
以97年度簡字第3377號第一審簡易判決（聲請簡易判決處刑案號
：臺灣板橋地方法院檢察署97年度偵字第2683號），提起上訴，
本院管轄之第二審合議庭判決如下：
    主  文
上訴駁回。
乙○○緩刑貳年，並應向公庫支付新臺幣伍萬元。
    事  實
一、乙○○於民國96年11月中旬某日，見報紙廣告應徵工作，其
    明知提供自己向銀行申設之帳戶存摺、提款卡及密碼予聘僱
    人，可能幫助犯罪集團用以詐騙他人款項後，再加以提領，
    以逃避司法機關追查等不法行為，仍不違反其本意，基於幫
    助詐欺之犯意，閱報後即依上開報紙分類欄內刊載之電話與
    真實姓名年籍均不詳自稱「周小姐」之成年女子聯絡，於96
    年11月12日晚上某時，在臺北縣板橋市○○路○段麥當勞速
    食店前，將其向國泰世華銀行板橋分行申請開設之帳號0000
    00000000號帳戶之存摺、提款卡及密碼，交予「周小姐」指
    派到場之真實姓名年籍均不詳之成年男子，而該男子及「周
    小姐」所屬詐欺集團成員於取得上開帳戶之存摺、提款卡及
    密碼後，旋即意圖為自己不法之所有，分別為下列犯行：
(一)於96年11月21日下午2 時30分許，由該詐騙集團某成年人士
    ，撥打電話予丙○○○，佯稱為其友人需用錢等語，致丙○○○陷於錯誤，而於同日下午2 時30分許後之某時，匯款新
    臺幣（下同）50,000元至乙○○上開帳戶內。嗣因丙○○○
    發覺有異，報警處理，始悉上情。
(二)於96年11月21日下午2 時30分許，由該詐騙集團某成年人士
    ，撥打電話予甲○○，佯稱為其友人需用錢等語，致甲○○
    陷於錯誤，而於同日下午2 時30分許後之某時，匯款28,000
    元至乙○○上開帳戶內。嗣因甲○○發覺有異，報警處理，
    始悉上情。
二、案經臺北縣政府警察局板橋分局報請臺灣板橋地方法院檢察
    署檢察官偵查後聲請簡易判決處刑，
    理  由
一、本案以下調查之證據，均據當事人於本院審判程序中表示不
    爭執證據能力，依刑事訴訟法第159 條之5 之規定，均有證
    據能力，合先敘明。
二、上揭犯罪事實，業據被告即上訴人乙○○於本院審理中坦承
    不諱，核與證人即被害人丙○○○、甲○○於警詢中證述之
    情節相符，並有高雄市政府警察局前鎮分局瑞隆派出所受理
    刑事案件報案三聯單、臺北市政府警察局中山分局大直派出
    所受理刑事案件報案三聯單、帳號000000000000號帳戶之存
    摺存款交易查詢及交易明細資料各1 份在卷可稽（見97年度
    偵字第2683號卷第15、16、18頁、98年度簡上字第318 號卷
    第19頁），足認被告自白核與事實相符，自可採為認定事實
    之依據，本件事證明確，被告上開犯行，堪予認定。
三、核被告所為，係犯刑法第30條第1 項、刑法第339 條第1 項
    之幫助詐欺取財罪。又被告以一行為，提供上開帳戶，幫助
    詐騙集團詐騙被害人丙○○○、甲○○，屬一行為觸犯數同
    一罪名之同種想像競合犯，應依刑法第55前段僅論以一幫助
    詐欺取財罪。被告幫助他人遂行詐欺取財犯行，為幫助犯，
    應依刑法第30條第2 項之規定，按正犯之刑減輕之。原審以
    被告犯罪事實明確，援引刑事訴訟法第449 條第1 項前段、
    第3 項、第454 條第2 項，刑法第30條第1 項、第2 項、第
    339 條第1 項、第55條、第41條第1 項前段，刑法施刑法第
    1 條之1 第1 項、第2 項前段，並審酌被告之行為對於被害
    人等所造成之損害程度非輕，其行為助長社會上「人頭文化
    」歪風，導致詐欺犯罪追查不易，形成查緝死角，及其犯後
    對於將帳戶存摺、提款卡（含密碼）等物交付予他人之事實
    均坦白承認，態度尚稱良好等一切情狀，量處有期徒刑4 月
    ，並以新臺幣1,000 元折算1 日諭知易科罰金之折算標準，
    其認事用法，並無違誤，量刑均屬妥適。被告上訴雖稱原審
    量刑過重云云，惟按關於刑之量定，係實體法上賦予法院得
    為自由裁量之事項，倘其未有逾越法律所規定之範圍，或濫
    用其權限，即不得任意指摘為違法，被告雖就原審法院適法
    範圍裁量權之行使為爭執，惟原審量定刑期，已審酌被告各
    種犯罪情狀，並無失出，是被告稱原審量刑過重，請求改判
    云云，為無理由，應予駁回。至被告上訴意旨另稱係其要求
    銀行將上開帳戶凍結，以致詐騙集團成員無法領取被害人匯
    入之款項云云，按刑法第62條所規定之自首，以對於未發覺
    之罪，向有偵查權之機關或公務員自承犯罪，進而接受裁判
    為要件，查被告雖供稱其有要求銀行將上開帳戶凍結云云，
    而依上開文意以觀，被告並無表明願受裁判之意，故本件並
    不符合自首之要件，自無自首減輕規定之適用，附此敘明。
    又被告未曾受有期徒刑以上刑之宣告，有臺灣高等法院被告
    前案紀錄表在卷可稽，其因一時失慮致罹刑典，致觸犯本件
    犯行，事後坦承犯行，深具悔意，現已獲得被害人丙○○○
    之諒解，被害人丙○○○亦表示不再追究，有臺灣板橋地方
    法院辦理刑事案件電話記錄1 紙在卷可參（見98年度簡上字
    第318 號卷第32頁），且被害人丙○○○、甲○○因查覺有
    異即時報警而未受損害，是本院綜合上開情節，認被告經此
    偵、審教訓，當知所警惕而無再犯之虞，因認原審判決所宣
    告之刑以暫不執行為適當，爰依刑法第74條第1 項第1 款規
    定，諭知宣告緩刑2 年，併斟酌被告所造成之法益侵害程度
    ，認應命被告向公庫支付一定之金額為宜，爰依刑法第74條
    第2 項第4 款規定，命被告應向公庫支付新臺幣5 萬元，以
    啟自新。
據上論斷，應依刑事訴訟法455 條之1 第1 項、第3 項、第368
條，刑法第74條第1 項第1 款、第2 項第4 款，判決如主文。
本案經檢察官鄭潔如到庭執行職務。
中    華    民    國    98    年    6     月    12    日
                  刑事第十五庭  審判長法  官  李君豪
                                      法  官  何燕蓉
                                      法  官  錢衍蓁
上列正本證明與原本無異。
不得上訴。
                                      書記官  劉靜慧
中    華    民    國    98    年    6     月    12    日
附錄本案論罪科刑法條全文：
中華民國刑法第339條
意圖為自己或第三人不法之所有，以詐術使人將本人或第三人之
物交付者，處5 年以下有期徒刑、拘役或科或併科1 千元以下罰
金。
以前項方法得財產上不法之利益或使第三人得之者，亦同。
前二項之未遂犯罰之。


司法院資訊處製作；財團法人民間司法改革基金會備份。
